【裁判字號】    98,交抗,1039
【裁判日期】    980422
【裁判案由】    違反道路交通管理處罰條例
【裁判全文】
臺灣高等法院交通事件裁定            98年度交抗字第1039號
抗  告  人
即受處分人  甲○○
上列抗告人即受處分人因違反道路交通管理處罰條例案件，不服
臺灣板橋地方法院中華民國98年3月4日所為裁定（98年度交聲字
第258號），提起抗告，本院裁定如下：
    主  文
抗告駁回。
    理  由
一、原處分機關（臺北市交通事件裁決所）處分意旨略以：抗告
    人即受處分人甲○○於民國（下同）97年9月21日上午10時8
    分許，將車牌號碼CGR-787 號重型機車停放在臺北市松山區
    ○○○路5段8號前禁止停車之騎樓人行道，為警依法舉發，
    爰依道路交通管理處罰條例第五十六條第一項第一款之規定
    ，裁處抗告人罰鍰新臺幣（下同）600元等語。
二、原裁定意旨略以：受處分人於上揭時、地將其所有上開重型
    機車停放於禁止停車之騎樓人行道事實明確，原處分機關裁
    處受處分人罰鍰600 元核無不當，受處分人之異議為無理由
    ，應予駁回。
三、抗告意旨略以：原審以騎樓人行道禁止停車為法所明文，駁
    回抗告人之異議，惟條文並非人人所能知悉，否則何需另行
    設置警告標示，且該處平時即有多部機車停放。此乃條文與
    標示未明之疏，應由相關單位負責，豈由抗告人所承擔，故
    應撤銷原處分云云。
四、本院查：
  (一)抗告人於上揭時、地，將其所有之上開重型機車停放於前繪
    有禁止臨時停車紅實線之騎樓一節，有告發照片1 幀、臺北
    市政府警察局北市警交大字第A00000000 號舉發違反道路交
    通管理事件通知書、臺北市交通事件裁決所北市裁罰字第裁
    22-AO0000000號違反道路交通管理事件裁決書、臺北市交通
    事件裁決所送達證書、臺北市政府警察局松山分局97年12月
    3日北市警松字第09730942300號函在卷可稽。
  (二)又臺北市逐步推動機車退出騎樓、人行道之措施已有數年之
    久，其目的在於改善目前人行道及騎樓停放機車，影響行人
    通行順暢及安全之問題，使人行道有足夠空間供行人通行，
    故臺北市政府交通局及臺北市停車管理處乃持續採取相關禁
    停管制措施。復按禁止臨時停車紅實線之設置，係為考量路
    段實際條件及行車安全確不適停車所繪設，目的在禁止所有
    車輛於繪設該類標線路段上之任何停車行為，故其禁止停車
    之效力係擴及標線之左右兩側至路權範圍為止，禁停路段並
    無內外左右之分，且依道路交通安全規則第一百十一條第一
    項第一款、第三款，第一百十二條第一項第一款所定「人行
    道不得臨時停車」、「設有禁止臨時停車標誌、標線處所不
    得臨時停車。」、「禁止臨時停車處所不得停車」，人行道
    亦屬不得停車之處所。就該「騎樓人行道禁止停車」標誌牌
    面之設置，依臺北市政府警察局松山分局97年12 月3日北市
    警松字第09730942300號函以：有關臺北市松山區○○○路○
    段2號前之「騎樓人行道禁正停車」標誌牌面，經查係95年7
    月捷運承攬廠商辦理人行道削減時所設置。抗告人辯以舉發
    當時即97年9 月21日，該處並未無設置前開標誌牌面（原審
    第9 頁參照），尚無可採。況縱令屬實，然該處既為人行道
    ，又有禁止臨時停車之標示（原審第14頁參照），抗告人自
    不得將所有之機車停放該處。而抗告人既係騎乘機車行駛於
    道路之人，其對於機車不得停放於騎樓、人行道之規定，自
    當甚為明瞭，而非得以條文並非人人所能知悉，否則何需另
    行設置警告標示云云置辯免責。又按行政機關為行政行為，
    非有正當理由，不得為差別待遇，固為行政程序法第六條所
    揭示之平等原則，亦為行政法上重要之一般法律原則，然憲
    法上所保障之平等權，係以合法權益為限，則主張平等原則
    之基礎事實應為合法，亦即處分相對人不得要求行政機關為
    不法行政行為之平等。本件抗告人將所有之上開機車停放於
    該騎樓，勢將影響行人往來安全，依前開規定，抗告人本不
    應於該地點停車，致影響住戶出入及行人往來，其僅為貪圖
    一己方便，任意停放車輛，違規事證明確，洵堪認定。抗告
    人所稱如僅以個案處罰為差別待遇，實違反一般法理原則乙
    節，並非其違規之正當理由，自不得為抗告人得據以免責之
    事由。
五、綜上所述，原審以抗告人上開交通違規行為明確，原處分機
    關依道路交通管理處罰條例第五十六條第一項第一款之規定
    ，裁處抗告人罰鍰600元並無違誤，而駁回抗告人之異議，
    經核並無不當。抗告人指摘原裁定為不當，為無理由，應予
    駁回。
據上論結，應依道路交通案件處理辦法第二十六條，刑事訴訟法
第四百十二條，裁定如主文。
中    華    民    國    98    年    4     月    22    日
                  刑事第二十一庭審判長法  官  蘇隆惠
                                      法  官  曾家貽
                                      法  官  楊力進
以上正本證明與原本無異。
不得再抗告。
                                      書記官  何仁崴
中    華    民    國    98    年    4     月    23    日


司法院資訊處製作；財團法人民間司法改革基金會備份。
